【裁判字號】    97,消債清,40
【裁判日期】    980525
【裁判案由】    清算事件
【裁判全文】
臺灣板橋地方法院民事裁定            97年度消債清字第40號
聲  請  人  甲○○
代  理  人  林維信律師
上列聲請人因消費者債務清理事件，聲請清算，本院裁定如下：
    主  文
債務人甲○○自中華民國九十八年五月二十五日下午四時起開始
清算程序，並同時終止清算程序。
聲請程序費用新臺幣壹仟元由聲請人負擔。
    理  由
一、按法院開始清算程序之裁定，應載明其年、月、日、時，並
    即時發生效力；又債務人之財產不敷清償清算程序之費用時
    ，法院應裁定開始清算程序，並同時終止清算程序，消費者
    債務清理條例第83條第1 項、第85條第1 項分別定有明文。
二、本件聲請意旨略以：聲請人目前債務總金額為新臺幣（下同
    ）1,375,805元，有不能清償債務之情事 ，在消費者債務清
    理條例施行前，曾於民國95年11月間依照中華民國銀行公會
    會員辦理消費金融案件無擔保債務協商機制，與最大債權金
    融機構台新國際商業銀行成立協商，約定每月應繳之協商金
    額為16,092元，至全部清償為止，惟其於協商成立後，在96
    年間因景氣不佳而頻頻換工作，以致收入不穩定，平均每月
    收入僅有15,762元，而聲請人卻需支付全家5 人之生活費用
    每月約35,545元及房租15,000元，長期以來收入不敷支出，
    不得已於96年4 月間毀諾，此事由非可歸責於聲請人所致；
    此外，聲請人無擔保或無優先權之債務總額未逾12,000,00
    0 元，復未經法院裁定開始清算程序或宣告破產，爰依法向
    本院聲請裁定開始清算程序等語。
三、查聲請人所主張之上開事實，業據其提出戶籍謄本、財產及
    收入狀況說明書、債權人清冊、協議書、財政部臺灣省北區
    國稅局95年度、96年度綜合所得稅各類所得資料清單暨全國
    財產稅總歸戶財產查詢資料清單、租賃契約書、水費、瓦斯
    、電費繳費收據、台北縣立三和國民中學繳費收據等件為證
    ；此外，本件復查無債務人有消費者債務清理條例第6 條第
    3 項、第8 條或第82條第2 項所定應駁回清算聲請之事由存
    在，則聲請人聲請清算，應屬有據。另查，依聲請人提出之
    全國財產稅總歸戶財產查詢資料清單，其名下並無任何財產
    ，則本院參酌本件清算程序之規模，堪認聲請人之財產應不
    敷清償清算程序之費用，爰依上開規定裁定開始本件清算程
    序，並同時終止清算程序。
四、又法院終止清算程序後，聲請人之債務並非當然免除，仍應
    由法院於終止清算程序之裁定「確定」後，斟酌消費者債務
    清理條例有關免責之規定，例如該條例第133 條、第134 條
    、第135 條等規定，依職權認定是否裁定免責，且聲請人於
    不免責裁定後，復應依消費債務清理條例第141 條、第142
    條規定為相當清償責任，始得聲請免責，附此敘明。
中    華    民    國    98    年    5     月    25    日
                  民事第三庭    法  官  王瑜玲
上為正本係照原本作成
開始清算程序之裁定不得抗告，如不服同時終止清算程序之裁定
，應於裁定送達後10日內，以書狀向本院提出抗告，並繳納抗告
費新臺幣1,000 元。
中    華    民    國    98    年    5     月    25    日
                                書記官  黃美雲


司法院資訊處製作；財團法人民間司法改革基金會備份。
